【裁判字號】    95,交上易,207
【裁判日期】    950906
【裁判案由】    公共危險
【裁判全文】
臺灣高等法院刑事判決               95年度交上易字第207號
上  訴  人  臺灣板橋地方法院檢察署檢察官
被      告  甲○○
上列上訴人因被告公共危險案件，不服臺灣板橋地方法院95年度
交易字第117 號，中華民國95年5月9日第一審判決（起訴案號：
臺灣板橋地方法院檢察署94年度偵字第21360 號），提起上訴，
本院判決如下：
    主  文
上訴駁回。
    理  由
一、公訴意旨以：被告甲○○於民國94年7月9日下午5 時許，在
    臺北縣板橋市實踐國小旁之「海德堡」工地，飲用含有酒精
    性飲料後，其吐氣所含酒精成分已達每公升0.21毫克（即0.
     21毫克／公升），仍於同日下午5時30分許，駕駛車牌號碼
    8A-3951號之自用小貨車，載送另3名建築師傅離開工地，於
    同日下午6 時18分許，途經無號誌之台北縣中和市○○街14
    巷與民有街75巷交岔路口之際，發生車禍（被訴過失傷害部
    分，業已判決確定），員警據報前往現場處理，並對其施以
    吐氣測試酒精濃度後，查悉上情，因認被告涉有刑法第 185
    條之3之酒後不能安全駕駛罪嫌云云。
二、按犯罪事實應依證據認定之，無證據不得認定犯罪事實；又
    不能證明被告犯罪者，應諭知無罪之判決；刑事訴訟法第15
    4條第2項、第301條第1項分別定有明文。而事實之認定，應
    憑證據，此所謂證據，係指足以證明犯罪行為之一切直接、
    間接證據而言，如未能發現相當證據，或證據不足以證明，
    自不能以推測或擬制之方法，以為裁判基礎，此有最高法院
    30 年上字第128號、40年臺上字第86號判例可資參考。
三、本件蔡甄漪檢察官認被告涉有酒後不能安全駕駛罪嫌，無非
    以被告駕車發生車禍暨其吐氣所含酒精成分達0.21毫克／公
    升等為據，惟被告堅決否認有何公共危險犯行，並於原審辯
    稱：我當時吐氣所含酒精濃度並未超過標準等語。
四、經查：本件被告因駕車肇事，經警方對其以吐氣測試酒精濃
    度結果，其吐氣所含酒精濃度為0.21毫克／公升，有道路交
    通事故當事人酒精測定紀錄表影本（見偵查卷第40頁）在卷
    足憑，故被告當時之吐氣所含酒精成分，尚未逾道路交通安
    全規則第114條第2款所定逾0.25毫克／公升即不得駕車之標
    準，其是否確有刑法第185條之3所定之「服用酒類不能安全
    駕駛動力交通工具」之情形，顯有疑問，自不能僅憑被告駕
    車發生車禍之事實，驟然推論其酒後已不能安全駕駛，此外
    ，依檢察官所指情節暨卷內所存證據，均不能作為被告不能
    安全駕駛之積極證據，原審因認不能證明被告此部分犯罪成
    立，而為無罪之諭知，揆諸前揭說明，即無不合。
五、檢察官上訴意旨略以：刑法第185條之3規定之酒後不能安全
    駕駛罪，並未明定吐氣所含酒精濃度須逾何一數值，始成立
    該罪，就被告酒後是否不能安全駕駛，自須以其他證據證明
    之。按文獻（參上訴書所附何國榮等3 人合撰之「人體血液
    中酒精濃度與吐氣酒精濃度在實例上的探討」一文）記載，
    吐氣所含酒精濃度達0.25毫克／公升，駕駛人會有複雜技巧
    障礙，駕駛能力變壞，肇事率提高2倍；如達每公升0.55 毫
    克，駕駛人會有平衡感及判斷力障礙度增高、肇事率提高10
    倍之情形。而人類酒後駕車，將降低其視覺圓錐角及延長其
    反應時間，吐氣所含酒精濃度如達0.15毫克／公升，約有15
    ％之人喪失原有正常駕駛能力。本件被告「可能」為酒後視
    覺圓錐角減縮，反應時間延長1、2秒，始肇致車禍。原審未
    予斟酌，遽為被告無罪之判決，尚有未當，因而上訴請求撤
    銷改判。惟查；
    (一)刑法第185條之3規定之酒後不能安全駕駛罪，除須行為人
      有飲酒之事實外，尚須其已達不能安全駕駛之程度，仍駕
      駛動力交通工具，始能成立。至於是否已達不能安全駕駛
      之程度，係屬事實認定之問題，檢察官自須提出相當之證
      據，以證明該不能安全駕駛之客觀事實具體存在。本件檢
      察官雖提出何國榮等3 人合撰之「人體血液中酒精濃度與
      吐氣酒精濃度在實例上的探討」一文，以證明被告已不能
      安全駕駛，惟該文就一般人吐氣所含酒精濃度為0.21毫克
      ／公升（同本件被告受測結果）之情形，酒後視覺圓錐角
      減縮範圍若干、反應時間延長若干、對於駕車造成之不良
      影響程度為何，均未特予說明；該文雖以吐氣之酒精濃度
      達0.15毫克／公升，約有15％之人喪失原有正常駕駛能力
      ，惟被告是否為該15％之人，抑或屬於仍保持正常駕駛能
      力之另85％之人，仍須依客觀具體之方法測定之。檢察官
      上訴書所載「被告當時可能酒後視覺圓錐角減縮，毫無注
      意告訴人騎乘機車，或雖注意，然因酒後反應較慢1、2秒
      」等語（見上訴書第2 頁第14至16行），逕行判斷被告本
      件肇事，「可能」係因酒後視覺圓錐角減縮及反應較慢所
      致，核屬檢察官個人無憑據之推測，尚非可取。而警方於
      處理本件肇事當時，並未對被告進行平衡測試、同心圓測
      試等酒後是否不能安全駕駛之測驗，自不能僅因被告本件
      酒後吐氣酒精濃度為0.21毫克／公升，即認其必喪失正常
      駕駛能力，是本件尚無積極證據足認被告已達不能安全駕
      駛之程度。
    (二)第二審檢察官於本院審理時，另陳以：依文獻記載，常人
      飲酒後，酒精濃度每小時遞減0.0628毫克／公升。本件被
      告酒後駕車至發生車禍止，有48分鐘，由此反推其駕車之
      初，酒精濃度已稍逾0.26毫克／公升（〔0.0628 x48／60
      〕┼0.21 ＝0.26024〔毫克〕），亦應作為被告有無不能
      安全駕駛之參考等語。然依何國榮等3 人所撰前述報告記
      載，常人飲酒後，其體內酒精濃度會於1至2小時達到高峰
      ，隨即逐漸消退（見該文第277至279頁），是第二審檢察
      官關於飲酒後酒精濃度每小時遞減之敘述，將第1 小時亦
      包含在內，尚有商榷餘地。縱依第二審檢察官所言，認被
      告駕車之初吐氣酒精濃度稍逾0.26毫克，因本件並無積極
      證據足認被告已達不能安全駕駛之程度，已如前述，亦不
      能據此濃度即認定被告犯罪成立。
    (三)綜上所述，檢察官本件上訴，為無理由，應予駁回。
六、被告經合法傳喚，無正當理由不到庭，爰不待其陳述，逕行
    判決。
七、據上論斷，應依刑事訴訟法第371條、第368條，判決如主文
    。
本案經檢察官許睦坪到庭執行職務。
中    華    民    國    95    年    9    月     6     日
                  刑事第十三庭審判長法  官  曾德水
                                    法  官  廖紋妤
                                    法  官  范清銘
以上正本證明與原本無異。
不得上訴。
                                    書記官  吳金來
中    華    民    國    95    年    9    月     6     日


司法院資訊處製作；財團法人民間司法改革基金會備份。
